【裁判字號】    98,台上,3066
【裁判日期】    980604
【裁判案由】    違反毒品危害防制條例
【裁判全文】
最高法院刑事判決            九十八年度台上字第三○六六號
上  訴  人  台灣高等法院檢察署檢察官
上  訴  人
即  被  告  甲○○
                    7 號5 樓
選任辯護人  郭承昌律師
被      告  丙○○
            乙○○
            丁○○
上列上訴人等因被告等違反毒品危害防制條例案件，不服台灣高
等法院中華民國九十五年八月八日第二審判決（九十五年度上訴
字第一六四九號，起訴案號：台灣桃園地方法院檢察署九十三年
度偵字第一五九一○號），提起上訴，本院判決如下︰
    主  文
上訴駁回。
    理  由
按刑事訴訟法第三百七十七條規定，上訴於第三審法院，非以判
決違背法令為理由，不得為之。是提起第三審上訴，應以原判決
違背法令為理由，係屬法定要件。如果上訴理由書狀並未依據卷
內訴訟資料，具體指摘原判決不適用何種法則或如何適用不當，
或所指摘原判決違法情事，顯與法律規定得為第三審上訴理由之
違法情形，不相適合時，均應認其上訴為違背法律上之程式，予
以駁回。本件檢察官上訴意旨略稱：(一)、依被告乙○○、丙○○
於警詢時及偵查中之證述，可見被告丁○○及其朋友（即丁○○
帶來之買家）均有向被告甲○○及綽號「小Ｑ」之成年女子購買
毒品，蓋按經驗法則，買賣方式係銀貨兩訖，倘價金未點清無訛
，買賣之任一方均不會離開現場。乙○○所述該要買毒品之人（
二個胖胖男子）離開後，「小Ｑ」既在數錢，丁○○及其朋友亦
仍在場；丙○○復證稱「小Ｑ點的不是我的錢」，則茍如原判決
所認定，「小Ｑ」係帶二包重量各約一百公克之第三級毒品愷他
命（Ketamine，下稱愷他命）至「世紀舞廳」辦公室內，且一包
已售予丙○○，而「小Ｑ」所點之錢既不是丙○○購買愷他命之
價款，足徵「小Ｑ」在上開二名男子離去後，亦已將另一包愷他
命售予仍在場之丁○○及其朋友。原判決遽謂「小Ｑ」收妥價款
後，攜帶未售出如原判決附表（下稱附表）壹編號二所示之愷他
命離開，而認販賣予丁○○部分為未遂，即與上揭卷證資料不符
，而有判決理由矛盾之違誤。(二)、卷附通訊監察之監聽譯文，被
告等均不爭執其證據能力，而該監聽譯文所載內容，均與乙○○
於警詢時及偵查中所描述交易愷他命等細節相符，則監聽譯文足
可擔保乙○○於警詢時及偵查中之陳述，顯較審判中之證述具有
可信之情況。可知本件係因桃園地區缺愷他命，丁○○知悉乙○
○男友丙○○有門路購買，乃委由乙○○請丙○○代尋賣主，因
買賣雙方互不信任，乙○○、丙○○遂居中引介，丁○○為免帶
來之買家知悉所欲販賣毒品之買入價格，故於電話中要求丙○○
、乙○○及賣方於交易時，不要講價錢，嗣在世紀舞廳辦公室內
，買家和賣家亦確未言及價錢，足徵丁○○買入之愷他命，係欲
轉售予帶來之買家圖利，此由丁○○身上被查獲新台幣（下同）
十五萬元之現金，亦堪憑認。原審就上揭足以動搖原判決之事證
不予採納，復未說明不採之理由，顯違經驗法則、論理法則。上
訴人即被告甲○○上訴意旨略：(一)、本件實際上販賣愷他命之人
係藥頭「小Ｑ」，並非甲○○，在乙○○身上查獲之愷他命，係
丙○○自「小Ｑ」處購得，此經丙○○、乙○○證實，可知販賣
愷他命者係「小Ｑ」。原判決僅依監聽譯文中之對話，遽認甲○
○自始參與販賣愷他命，而未調查其他相關證據，對於甲○○聲
請傳喚之證人亦未傳喚，實屬率斷。(二)、原判決認定甲○○販賣
愷他命，無非根據監聽譯文，但監聽譯文屬間接證據，其對話片
斷，非對話之當事人無法知悉其內容，第三人僅得依其臆測判斷
對話之涵意，故此間接證據不得為認定有罪之唯一證據。蓋監聽
譯文中並無法確切得知甲○○與丙○○，及甲○○與「小珍」間
對話之主體暨對話時雙方之地點為何，原判決僅依監聽譯文即認
甲○○與丙○○之對話係談論毒品，殊不知因甲○○親戚亦有經
營珠寶者，故雙方所討論為珠寶生意；而甲○○與「小珍」之對
話亦未談及有關愷他命之事項，自不能逕認雙方所談者即係愷他
命之交易情形。甲○○雖與丙○○談及數量、價錢，並無法證明
甲○○有販賣愷他命以營利之意圖，僅可知甲○○有營利，但以
何者為營利則無法由監聽譯文中得知。原審認甲○○有販賣愷他
命以營利之意圖，有違證據法則。(三)、丙○○及乙○○皆稱甲○
○僅因朋友情誼代為聯絡藥頭，並未販毒，原審若認甲○○有販
賣愷他命，應傳喚當時舞廳進出之人，調查是否有人親見親聞甲
○○有販賣愷他命之事。藥頭「小Ｑ」之行為與甲○○無關，甲
○○亦未控制「小Ｑ」販賣毒品，原審若認「小Ｑ」與甲○○係
共同正犯，亦應傳喚「小Ｑ」到場，以確定是否與甲○○有共同
販賣愷他命之事實。若認「小Ｑ」為甲○○之女友，即應於甲○
○聲請傳訊「小Ｑ」時，將甲○○之女友傳喚到場，以確認其是
否即為「小Ｑ」並查明經警查獲毒品當時，其行蹤為何。原審未
傳喚「小Ｑ」或其他可資證明親見甲○○販賣愷他命之人，即遽
認甲○○有販賣該毒品之犯行，顯違經驗法則及論理法則云云。
惟查；原判決綜合全案證據資料，本於事實審法院職權推理之作
用，認定甲○○確有與「小Ｑ」共同販賣愷他命之犯行。因而撤
銷第一審關於甲○○部分之判決，依想像競合犯從一重改判論處
甲○○共同販賣第三級毒品罪刑（處有期徒刑五年二月），已詳
細說明其採證認事之理由。所為論斷，亦俱有卷證資料可資覆按
。原判決並以公訴意旨略稱：被告丁○○於民國九十三年十月間
，得知桃園地區搖頭舞廳內愷他命需求量大，有利可圖，且知被
告乙○○男友即被告丙○○有管道可購入大量愷他命，竟基於販
賣愷他命之犯意，於同月八日以電話聯繫乙○○，欲請丙○○代
為尋找貨主，並於同月九日凌晨一時許，在「世紀舞廳」以每公
克一千元之價格購入愷他命。因認丁○○涉犯毒品危害防制條例
第四條第三項之販賣第三級毒品罪嫌；丙○○、乙○○於上開時
地幫助丁○○購買愷他命，係幫助甲○○販賣愷他命，而認丙○
○、乙○○涉犯上開條例同條項之幫助販賣第三級毒品罪嫌云云
。但經審理結果，以公訴人所舉之證據資料，經查並無任何適合
於丁○○、丙○○、乙○○犯罪事實認定之證據，丁○○、丙○
○、乙○○被訴販賣或幫助販賣第三級毒品，尚屬不能證明，因
而維持第一審諭知丁○○無罪之判決，駁回檢察官此部分在第二
審之上訴；並撤銷第一審關於丙○○、乙○○部分之判決，改判
諭知無罪，已詳敘其無從為丁○○、丙○○、乙○○有罪確信之
理由。經核所為論斷，亦均與卷內資料相符，從形式上觀察，並
無違背法令之情形。且查：(一)、原審係依憑甲○○在偵查中及第
一審之供述，丙○○、乙○○、丁○○在第一審之證言，扣案如
附表壹編號一所示之愷他命，卷附通訊監察書之監聽譯文及內政
部警政署刑事警察局鑑驗通知書等證據，而據以判斷甲○○有與
「小Ｑ」共同販賣愷他命予丙○○（既遂）、丁○○（未遂）之
犯行，並非僅以執行通訊監察之監聽譯文為認定甲○○販賣愷他
命之唯一證據。甲○○上訴意旨就原判決前揭論斷，究有何違背
法令之情形，並未依據卷內資料具體指摘，徒以監聽譯文之內容
不足作為其與「小Ｑ」共同販賣愷他命或其有營利意圖等之不利
判斷云云，據以指摘原判決違法，係以片面之自我說詞，對原審
採證認事之適法職權行使，並已於理由內說明之事項，漫事指摘
，並為單純之事實爭辯，自非適法之第三審上訴理由。又甲○○
之辯護人在原審準備程序期日雖陳稱：「請求傳訊小Ｑ到庭，我
們再陳報」（見原審卷第五六頁反面），但原審卷內非唯並無甲
○○或其辯護人陳報「小Ｑ」姓名、地址等相關資料，以供傳喚
；且甲○○及其辯護人在原審審判期日，或稱沒有證據請求調查
，或稱對卷內證物之提示、證人之證詞及所調查之證據等均無意
見（見原審卷第一○七頁）。則原審踐行證據調查程序後，以甲
○○之犯罪事實已臻明瞭，其復捨棄以「小Ｑ」為證據方法之主
張，而認無須依職權（亦無可能）傳喚「小Ｑ」再為調查之必要
，即難遽指有調查未盡之違法。甲○○竟於原審判決後，上訴於
第三審之法律審時，方指摘原審未傳喚「小Ｑ」或當時舞廳內進
出之人等予以調查為違背法令，顯非依據卷內資料而為指摘，要
難據為上訴第三審之合法理由。(二)、證據之取捨及證據之證明力
如何，由事實審法院依其調查證據所得心證，本其確信自由判斷
，茍不違反經驗法則或論理法則，即難遽指違法。原判決以丁○
○為警查獲時雖經扣得如附表伍編號三所示之愷他命，惟重量僅
四‧二三公克，且與丙○○、乙○○所證「小Ｑ」帶至世紀舞廳
之愷他命包裝方式及重量，並不相符；乙○○復證稱其在偵查中
雖曾言及丁○○有帶買家到場，但該陳述係其猜測之詞，其並未
見渠等有買賣行為，當時辦公室內另有其他男子等各情，而據以
判斷丁○○並無意圖營利，而在世紀舞廳販入愷他命之犯行。此
係原審依卷證資料所為判斷之職權行使，自不得任意指摘為違法
。茲檢察官上訴意旨就原判決此部分所為之論斷，究有何違背經
驗法則或論理法則等違法情形，亦未依據卷內資料為具體之指摘
，徒以乙○○在偵查中之陳述與監聽譯文內容相符，顯較其在審
判中之陳述可信，及「小Ｑ」在舞廳點數販毒價款時，丁○○既
仍在場，足見「小Ｑ」攜帶到場之二包愷他命，係分別售予丁○
○及丙○○云云，據以指摘原判決未認定丁○○販賣愷他命為有
違法，核屬就原審依卷證資料所為判斷之職權行使，再漫為事實
之爭執，難認係適法之第三審上訴理由。又上訴是否以原判決違
背法令為理由，屬於形式審查範圍。茍上訴理由書狀，未依卷存
訴訟資料，就原判決違背法令之具體事實及該法令內容，予以陳
明，即非可謂係「具體指摘」，自難認已符合法律所定得上訴第
三審之程式。檢察官上訴意旨，就原判決說明無從為丙○○、乙
○○有罪確信所為之論斷，究有何違背法令之情形，並未依據卷
內資料具體指摘，依首揭說明，其此部分之上訴，自難認係適法
。檢察官及甲○○之上訴，均顯與法律規定得為第三審上訴理由
之違法情形，不相適合。其等上訴違背法律上之程式，應予駁回
。
據上論結，應依刑事訴訟法第三百九十五條前段，判決如主文。
中    華    民    國  九十八  年    六    月    四    日
                      最高法院刑事第六庭
                          審判長法官  謝  俊  雄
                                法官  陳  世  雄
                                法官  魏  新  和
                                法官  吳  信  銘
                                法官  徐  文  亮
      本件正本證明與原本無異
                                      書  記  官
中    華    民    國  九十八  年    六    月    九    日
                                                      Ｑ


司法院資訊處製作；財團法人民間司法改革基金會備份。
